臺灣臺中地方法院民事判決
110年度簡上字第256號
上  訴  人  武玉玄  

訴訟代理人  楊承彬律師
被  上訴人  吳玉瓶  
上列當事人間請求給付票款事件，上訴人對於民國110年3月24日
本院臺中簡易庭109年度中簡字第3358號第一審判決提起上訴，
本院於111年1月7日言詞辯論終結，判決如下：
    主      文
上訴駁回。
第二審訴訟費用由上訴人負擔。
    事實及理由
一、被上訴人（即原審原告）起訴主張：被上訴人持有上訴人所
    簽發並由訴外人曾福泉所背書支付，票面金額為新臺幣（下
    同）如附表所示之支票乙紙（下稱系爭支票），詎被上訴人
    屆期後於民國109年6月30日提示，竟遭以存款不足之理由退
    票，爰依票據之法律關係提起本訴。
二、上訴人（即原審被告）抗辯稱：上訴人為助友人黎郁瑩購買
    臺中市○○區○○路00號之房屋能順利向銀行貸款，而聽信曾福
    泉所稱以提供票據方式來提高信用，及應曾福泉要求，由上
    訴人擔任該名友人貸款之保證人，並提供相關資料及繳交相
    關費用，上訴人不會開支票也不會寫中文，僅係按曾福泉要
    求將空白支票交付給曾福泉，並單獨交付印章給黎郁瑩，黎
    郁瑩再轉交印章給曾福泉，上訴人並沒有蓋章在支票上，迄
    東勢農會以電話通知上訴人應支付票款、需兌現支票陸續發
    生，上訴人才驚覺係遭曾福泉欺騙，上訴人與曾福泉並無現
    金交易事實，系爭支票係曾福泉盜蓋印章並自行填載內容而
    偽造，上訴人沒有自行簽發票據行為，被上訴人自不應向上
    訴人請求系爭支票之票款等語。
三、本件被上訴人請求給付票款，聲明請求上訴人給付被上訴人
    新臺幣（下同）50萬元，及自109年6月30日起至清償日止，
    按週年利率百分之6計算之利息。原審經審理後判決上訴人
    應給付被上訴人50萬元本息，而為上訴人全部敗訴之判決。
    上訴人對原審判決聲明不服，上訴聲明：（一）原判決廢棄
    。（二）被上訴人第一審之訴駁回。（三）第一、二審訴訟
    費用由被上訴人負擔。被上訴人答辯聲明：上訴駁回。
四、本院判斷：
（一）按在票據上簽名者，依票上所載之文義負責，發票人、背
      書人及其他票據債務人，對於執票人連帶負責，並擔保支
      票之支付，又執票人向支票債務人行使追索權時，得請求
      自為付款提示日起之利息，如無約定利率者，以年利六釐
      計算，票據法第5條第1項、第126條、第144條、第96條第
      1項、第133條規定甚明；又票據債務人不得以自己與發票
      人或執票人之前手間所存抗辯之事由對抗執票人。但執票
      人取得票據出於惡意者，不在此限，票據法第13條亦定有
      明文。
（二）查，被上訴人主張之前揭事實，業據被上訴人提出系爭支
      票及退票理由單各4紙為證，本院審酌上開證據，認被上
      訴人之主張為真實。
（三）上訴人固以前揭情詞置辯，然查，上訴人於原審民事聲明
      異議狀實載：曾福泉拿了4張空白支票要伊蓋好章交給曾
      福泉，曾福泉說1張要開50萬元，當時伊不開支票也不會
      寫中文，伊蓋好章曾福泉就拿走了等語（見中簡卷第19頁
      ），核與證人曾福泉於原審審理時證稱：上訴人有蓋章，
      其中一張50萬元是為了借錢開的等語（見中簡卷第80頁）
      、於本院審理時證稱：上訴人確實有於系爭支票上蓋章，
      其餘是伊幫忙填載的，目的是要借錢用的，票面金額50萬
      元伊有告知上訴人等語（見簡上卷第213至215頁）實屬相
      符，應堪採信。至上訴人事後翻異前情，於原審審理時改
      辯稱：印章不是伊蓋的，是曾福泉騙伊蓋的云云（見中簡
      卷第72頁）、或於本院審理時再改變稱：系爭支票係曾福
      泉盜蓋印章並自行填載內容而偽造，上訴人均不知情，沒
      有自行簽發票據行為等語（見簡上卷第77至81頁、第112
      頁），顯與前開上訴人於原審所述之情形不同，亦與證人
      曾福泉上揭證述不符，參酌上訴人事後所述，顯係權衡利
      害後所為之更正陳述，相較之下，自應以先前所述較為可
      採，而參酌證人曾福泉及上訴人所述，上訴人交付系爭支
      票時業已蓋妥印章，僅票據上應記載之事項，尚有欠缺，
      但因上訴人交付支票之目的在於借貸款項，且曾福泉亦向
      上訴人言明取走之支票一張要開立面額50萬元，則縱使上
      訴人交付予曾福泉時，支票上之應記載事項尚有空白處，
      其後由曾福泉填載完成，亦係基於上訴人之授權而為，難
      認曾福泉有何盜蓋印章並自行填載內容而偽造之情形。
（三）證人黎郁瑩於原審時係證稱：伊有看到上訴人拿4張支票
      給曾福泉，但伊沒有仔細看系爭支票等語（見中簡卷第82
      、83頁），證人黎郁瑩明白證述沒有看仔細系爭支票之內
      容，是證人黎郁瑩實無法就系爭支票係如何填載開立完成
      為何證明。又就系爭支票開立之目的，證人黎郁瑩於原審
      時雖證稱：上訴人拿支票給曾福泉是為了幫伊買外埔的房
      子做保證人等語（見中簡卷第82頁），雖就購買房屋之標
      的及是否為上訴人自行購買抑或為他人擔保，尚有不同，
      然對於上訴人因一定之交易關係曾交付支票予證人曾福泉
      之事實並無不同。再參以前述（二）所認定，上訴人有將
      一張金額尚未填載、蓋好印章之支票交予證人曾福泉，證
      人曾福泉則告知上訴人系爭支票要書立面額50萬元之事實
      ，則上訴人與證人曾福泉間開票之目的究竟為給付50萬元
      做為房價之一部，抑或為證人黎郁瑩做保之原因關係，雖
      有不同，但對於系爭支票係上訴人親自蓋妥印章後，再交
      予證人曾福泉乙節，堪可認定。參酌上開所述，上訴人確
      有用印並授權證人曾福泉填載其餘票據應記載事項，而簽
      發開立系爭支票，自為系爭支票之發票人。
（四）上訴人另抗辯證人曾福泉就系爭支票開票之目的前後證述
      不一，故證人曾福泉證述不可信等語，惟查，證人曾福泉
      就系爭支票開票之目的，於原審時係證稱：系爭支票係上
      訴人蓋章後交給我，上訴人也有寫，是為向被上訴人借錢
      而開立，目的是要支付增值稅，錢有拿到，系爭支票是購
      買房子的錢，上訴人委託我去借的等語（見中簡卷第80、
      81頁）、末於本院審理時稱：系爭支票是上訴人親自開立
      ，有的部分不會寫，上訴人都請我寫，有部分是上訴人自
      己寫的，上面的印章是上訴人自己蓋的，系爭支票是上訴
      人說要給伊50萬元付房子的錢，伊就拿去向被上訴人借錢
      ，用來繳納增值稅等語（見簡上卷第214、215頁），足見
      證人曾福泉前後證述均指上訴人於系爭支票用印後，即交
      付給曾福泉作為房價之一部，曾福泉則以此向被上訴人商
      借現款以繳納土地增值稅，前後所述大致相符，尚難認為
      前後不一。至於證人曾福泉於本院作證時雖又陳述：上面
      的印章是上訴人蓋的，其他有寫的部分，因為上訴人不會
      寫，所以全部都是上訴人委託我寫的等語（見本審卷第21
      0頁），就上訴人是否有寫部分，與前揭所述略有不同，
      但此涉及上訴人交付系爭支票時，上訴人填載之範圍為何
      ？然本件關於上訴人用印後交付系爭支票時，其餘上訴人
      是否亦有填載，應屬細微之事項，事隔超過兩年，證人之
      記憶難免有所模糊不清，一時之間難以一經詢問即能明白
      陳述，然經上訴人訴訟代理人再度詢問後，證人曾福泉已
      能就上訴人不會寫國字乙節，證述其情形，縱使前後稍有
      不一，仍難率以其一時證述之細節有所不同，即否定其證
      詞之可信度。
（五）基上，本件上訴人既為系爭支票之發票人，即應就支票文
      義負發票人之清償責任。從而，被上訴人依票據之法律關
      係，請求上訴人給付50萬元，及請求自系爭支票提示日（
      即109年6月30日，見司促卷第11、13頁）起至清償日止，
      按週年利率百分之6計算之利息，為屬有據。
（六）綜上所述，被上訴人依票據之法律關係，請求被上訴人給
      付50萬元本息，為有理由，原審判決判准被上訴人請求之
      金額，經核並無違誤，上訴意旨指摘原判決不當，請求廢
      棄改判，為無理由，應予駁回其上訴。
五、本件事證已臻明確，兩造其餘主張、攻擊防禦方法與舉證，
    經審酌後與判決結果核無影響，自不用逐一論述，附此敘明
    。
六、據上論結，本件上訴為無理由，依民事訴訟法第436條之1第
    3項、第449條第1項、第78條，判決如主文。　　　
中　　華　　民　　國　　111 　年　　2 　　月　　11　　日
          　　　  民事第一庭    審判長法  官  許石慶

                                      法  官  蔡孟君

                                      法  官  王詩銘
中　　華　　民　　國　　111 　年　　2 　　月　　11　　日
                                      書記官  林玟君 
附表：
編號    發票日（民國） 支票號碼   付款人 發票人 背書人 票面金額（新臺幣）   提示日 １ 109年6月23日 DS0000000 臺中市東勢區農會 武玉玄 曾福泉 50萬元 109年6月30日